【裁判字號】    95,訴,1186
【裁判日期】    950816
【裁判案由】    偽造文書等
【裁判全文】
臺灣桃園地方法院刑事判決              95年度訴字第1186號
公  訴  人  臺灣板橋地方法院檢察署檢察官
被      告  乙○○
上列被告因詐欺案件，經檢察官聲請簡易判決處刑（臺灣板橋地
方法院檢察署案號：94年度偵字第15464 號），再經臺灣板橋地
方法院移轉管轄至本院，嗣經本院訊問被告後，被告自白犯罪，
檢察官聲請協商判決，經本院合議庭裁定由受命法官改依簡式審
判程序後為協商判決：
    主  文
乙○○共同行使偽造私文書，足以生損害於公眾及他人，處有期
徒刑肆月，如易科罰金，以佰元折算壹日；又公司負責人，為
納稅義務人，以不正當方法逃漏稅捐，處有期徒刑月，如易科
罰金，以佰元折算壹日。應執行有期徒刑陸月，如易科罰金，
以佰元折算壹日。
諺芳實業有限公司92年度6 月至12月員工簽到單、薪資明細表上
偽造之「甲○○」署押共計壹佰捌拾壹枚，均沒收。
一、犯罪事實：
    乙○○係址設桃園縣桃園市○○路39之15號之納稅義務人「
    諺芳實業有限公司」（以下簡稱諺芳公司）之實際負責人，
    為從事填報各類所得稅扣繳暨免扣繳憑單及營利事業所得稅
    結算申報書業務之人。乙○○明知甲○○於民國92年間並未
    在諺芳公司工作，竟與姓名、年籍不詳之成年男子，共同基
    於行使偽造私文書、業務上登載不實之犯意聯絡，於93年間
    ，推由該姓名、年籍不詳之成年男子，先在臺灣地區內某不
    詳處所，將乙○○所交付之諺芳公司員工簽到表、薪資明細
    表各7 份上，接續偽簽「甲○○」之署押共計181 枚，而偽
    造用以表彰甲○○本人有於92年6 月至同年12月間任職諺芳
    公司並領取薪資之私文書後，交予乙○○收執。乙○○即利
    用不知情之成年會計記帳人員，虛偽登載甲○○於92年6 月
    至12月間在諺芳公司領取薪資所得新臺幣（下同）192,000
    元，屬於乙○○業務上附隨製作，而非會計憑證之「92年度
    各類所得扣繳暨免扣繳憑單」，並接續據以製作諺芳公司92
    年度營利事業所得稅結算申報書，將上開不實薪資支出列為
    營業成本後，連同前揭員工簽到表、薪資明細表，一併持向
    財政部臺北市國稅局申報92年度營利事業所得稅，而為行使
    ，且以此不正當方法逃漏諺芳公司所應繳納之92年度營利事
    業所得稅38,000元，足生損害於甲○○及稅捐稽徵機關對於
    稅務行政資料管理之正確性。
二、證據：
  (一)被告乙○○於本院審理時之自白。
  (二)證人甲○○、張碧珠於偵查中之證述。
  (三)財政部臺灣省北區國稅局臺北縣分局函1 份、財政部臺灣省
    北區國稅局所得稅核定通知書1 份、各類所得扣繳暨免扣繳
    憑單1 份、員工簽到表7 份、薪資明細表7 份、財政部臺灣
    省北區國稅局桃園分局函1 份。
三、本件經檢察官與被告於審判外達成協商之合意且被告已認罪
    ，其合意內容為：被告願受科刑範圍為行使偽造私文書罪部
    分有期徒刑有期徒刑4 月，如易科罰金，以300 元折算1日
    ；公司負責人為納稅義務人以不正當方法逃漏稅捐罪部分有
    期徒刑3 月，如易科罰金，以3,00元折算1 日，應執行有期
    徒刑6 月，如易科罰金，以300 元折算1 日。經查，上開協
    商合意並無刑事訴訟法第455 條之4 第1 項所列情形之一，
    且檢察官聲請改依協商程序而為判決，本院爰不經言詞辯論
    ，於協商合意範圍內為協商判決，合先敘明。
四、附記事項
  (一)查被告行為後，刑法於94年2 月2 日公布，於95年7 月1 日
    施行，其中修正第2 條、罰金刑之計算單位及處罰、共同正
    犯、牽連犯、易科罰金之折算標準、定應執行之規定。按行
    為後法律有變更者，適用行為時之法律，但行為後之法律有
    利於行為人者，適用最有利於行為人之法律，現行刑法第2
    條第1 項訂有明文。此條規定乃與刑法第1 條罪刑法定主義
    契合，而貫徹法律禁止溯及既往原則，係規範行為後法律變
    更所生新舊法律比較適用之準據法，是刑法第2 條本身雖經
    修正，但刑法第2 條既屬適用法律之準據法，本身尚無比較
    新舊法之問題，應一律適用裁判時之現行刑法第2 條規定以
    決定適用之刑罰法律，先予辨明。又以本次刑法修正之比較
    新舊法，應就罪刑有關之共犯、未遂犯、想像競合犯、牽連
    犯、連續犯、結合犯，以及累犯加重、自首減輕暨其他法定
    加減原因（如身分加減）與加減例等一切情形，綜其全部罪
    刑之結果而為比較，最高法院95年5 月23日著有95年度第8
    次刑庭會議決議可資參照，再按比較適用最有利於行為人之
    法律，應就罪刑有關之一切情形比較其全部結果，而為一體
    之適用，不應一部分適用新法，一部分適用舊法，最高法院
    29年上字第964 號判例意旨參照。查：(1)罰金刑之計算單位
    及處罰部分：修正前刑法第33條第5 款規定「罰金：1 元以
    上。」，與修正後刑法第33條第5 款規定「罰金：新臺幣
    1,000 元以上，以百元計算之。」不同；另95年6 月14日修
    正公布刑法施行法第1 條之1 ：「中華民國94年1 月7 日刑
    法修正施行後，刑法分則編所定罰金之貨幣單位為新臺幣。
    94年1 月7 日刑法修正時，刑法分則編未修正之條文定有罰
    金者，自94年1 月7 日刑法修正施行後，就其所定數額提高
    為30倍。但72年6 月26日至94年1 月7 日新增或修正之條文
    ，就其所定數額提高為3 倍」。而刑法第215 條第之業務登
    載不實罪，依修正後之法律，該罪所得科處之罰金刑最高為
    新臺幣15,000元、最低為新臺幣1,000 元；然依被告行為時
    之刑罰法律，即罰金罰鍰提高標準條例第1 條前段規定之提
    高倍數10倍，再依現行法規所定貨幣單位折算新臺幣條例第
    2 條規定，銀元以新臺幣之3 倍折算及刑法第33條第5 款規
    定之罰金最低額1 元計算，該罰金刑最高為新臺幣15,000
    元，最低額僅為新臺幣30元。因此，比較上述修正前、後之
    刑罰法律，自以被告行為時關於科處罰金刑之法律較有利於
    被告。(2)刑法第28條部分：修正前刑法第28條規定：2 人以
    上共同實施犯罪之行為者，皆為正犯；修正後同條規定：2
    人以上共同實行犯罪之行為者，皆為正犯。依此，修正後之
    規定僅係限縮在「實行」概念下之共同參與行為，始成立共
    同正犯而已，非屬法律之變更。(3)刑法第55條後段之牽連犯
    ，已於94年1 月7 日修正刪除，並於95年7 月1 日施行。是
    於新法修正施行後，被告之數犯罪行為，即須分論併罰。此
    刪除顯已影響行為人刑罰之法律效果，比較新、舊法結果，
    自應以被告行為時之法律即舊法論以牽連犯對被告較為有利
    。(4)刑法第41條第1 項前段關於易科罰金折算標準部分：修
    正前刑法第41條第1 項前段規定：「犯最重本刑為5 年以下
    有期徒刑之刑之罪，而受6 月以下有期徒刑或拘役之宣告，
    因身體、教育、職業、家庭之關係或其他正當事由，執行顯
    有困難者，得以1 元以上3 元以下折算1 日，易科罰金。」
    ；又被告行為時之易科罰金折算標準，修正前罰金罰鍰提高
    標準條例第2 條前段（現已刪除）規定，就其原定數額提高
    為100 倍折算1 日，因此被告行為時之易科罰金折算標準，
    應以銀元300 元折算1 日，經折算為新臺幣後，應以新臺幣
    900 元折算1 日。惟修正後刑法第41條第1 項前段則規定：
    「犯最重本刑為5 年以下有期徒刑之刑之罪，而受6 月以下
    有期徒刑或拘役之宣告者，得以新臺幣1000元、2000元、
    3000元折算1 日，易科罰金。」，比較修正前後之易科罰金
    折算標準，仍以95年7 月1 日修正公布施行前之規定，較有
    利於被告。(5)刑法第51條第5 款部分，修正前原規定：「宣
    告多數有期徒刑者，於各刑中之最長期以上，各刑合併之刑
    期以下，定其刑期。但不得逾20年。」修正後為：「宣告多
    數有期徒刑者，於各刑中之最長期以上，各刑合併之刑期以
    下，定其刑期。但不得逾30年」，則修正後之規定，將宣告
    多數有期徒刑定執行刑之上限，由修正前之不得逾20年，提
    高為不得逾30年，其餘則無不同，比較結果，修正後規定並
    未較有利於行為人。(6)綜合上述各條文修正前、後之比較，
    揆諸前揭最高法院決議、判例意旨及修正後刑法第2 條第1
    項前段、後段規定之「從舊、從輕」原則，及法律一體適用
    ，不容割裂之原則，自應適用被告行為時之法律，即修正前
    刑法之相關規定予以論處。
  (二)核被告所為，係犯刑法第216 條、第210 條行使偽造私文書
    罪、同法第216 條、第215 條行使業務登載不實文書罪、稅
    捐稽徵法第47條第1 款、第41條之公司負責人為納稅義務人
    以不正當方法逃漏稅捐罪。被告於偽造私文書、業務上登載
    不實文書後復持之行使，其偽造私文書、業務上登載不實文
    書之低度行為，為行使該文書之高度行為所吸收，均不另論
    罪。又被告偽造「甲○○」署押之行為，均係其偽造員工簽
    到表、薪資明細表之私文書之部分行為，亦不另論罪。再者
    ，被告利用不知情之成年會計記帳人員製作扣繳憑單、結算
    申報書之不實行為，為間接正犯。被告與姓名、年籍不詳之
    成年男子間就前開行使偽造私文書及行使業務登載不實文書
    犯行，有犯意聯絡及行為分擔，為共同正犯。被告所犯上開
    行使偽造私文書、行使業務上登載不實文書二罪間，有方法
    、目的之牽連關係，為牽連犯，應從一重之行使偽造私文書
    罪處斷。再稅捐稽徵法第47條之規定，係將納稅義務人之公
    司責任，於其應處徒刑範圍，轉嫁於公司負責人，其犯罪主
    體為公司，受罰之公司負責人乃屬「代罰」之性質，其本身
    並非逃漏稅捐之納稅義務人，亦即非犯罪之主體，此部分行
    為與公司負責人之其他犯罪行為之間，自無方法或結果之牽
    連關係（最高法院92年臺上字第4025號判決參照）。本件被
    告所犯公司負責人為納稅義務人以不正當方法逃漏稅捐與行
    使偽造私文書二罪間，行為互異，應分論併罰。聲請簡易判
    決處刑書認係牽連關係容有未洽，惟經本案蒞庭檢察官已更
    正為數罪併罰關係；另被告非稅捐稽徵法第41條罪之犯罪主
    體，聲請簡易判決處刑書再認被告就此罪刑即違反稅徵稽徵
    法部分第41條罪部分，與姓名、年籍不詳之成年男子間有犯
    意聯絡、行為分擔，亦有誤會，併此說明。
  (三)諺芳公司92年度6 月至12月員工簽到單、薪資明細表上偽造
    之「甲○○」署押共計181 枚，均依刑法第219 條之規定宣
    告沒收。至被告持以行使之員工簽到表、薪資明細表等偽造
    之私文書及各類所得扣繳暨免扣繳憑單、92年度諺芳公司營
    利事業所得稅結算申報書等業務上登載不實之文書，雖均係
    供被告犯本案所用之物，惟業經被告行使而屬財政部臺北市
    國稅局所有，既非被告或共犯所有，爰不予宣告沒收。
五、應適用之法條：依刑事訴訟法第273 條之1 第1 項、第455
    條之2 第1 項、第455 條之4 第2 項、第455 條之8 、第
    454 條第2 項，稅捐稽徵法第47條第1 款、第41條，修正後
    刑法第2 條第1 項前段，修正前刑法第11條前段、第28條、
    第216 條、第210 、第215 條、第55條、第51條第5 款、第
    41條第1 項前段、第219 條，罰金罰鍰提高標準條例第1 條
    前段、修正前罰金罰鍰提高標準條例2 條。
六、協商判決除有刑事訴訟法第455條之4第1項第1款於本訊問程
    序終結前，被告撤銷協商合意或檢察官撤回協商聲請者；第
    2款被告協商之意思非出於自由意志者；第4款被告所犯之罪
    非第455條之2第1項所定得以聲請協商判決者；第6款被告有
    其他較重之裁判上一罪之犯罪事實者；第7款法院認應諭知
    免刑或免訴、不受理者情形之一，及違反同條第2項「法院
    應於協商合意範圍內為判決；法院為協商判決所科之刑，以
    宣告緩刑或二年以下有期徒刑、拘役或罰金為限」之規定者
    外，不得上訴。
七、本件如得上訴，而如不服本件判決，得自收受判決送達之日
    起10日內，向本院提出上訴書狀（須附繕本），上訴於第二
    審法院。
中    華    民    國    95    年    8    月    16     日
                      臺灣桃園地方法院刑事第七庭
                          法  官    賴  淑  美
以上正本證明與原本無異。
                          書記官    陳  育  君
中    華    民    國    95    年    8     月    16    日
附錄本案論罪科刑法條：
稅捐稽徵法第41條
納稅義務人以詐術或其他不正當方法逃漏稅捐者，處五年以下有
期徒刑、拘役或科或併科新臺幣六萬元以下罰金。
稅捐稽徵法第47條
本法關於納稅義務人、扣繳義務人及代徵人應處徒刑之規定，於
左列之人適用之：
一、公司法規定之公司負責人。
二、民法或其他法律規定對外代表法人之董事或理事。
三、商業登記法規定之商業負責人。
四、其他非法人團體之代表人或管理人。
中華民國刑法第210條
偽造、變造私文書，足以生損害於公眾或他人者，處五年以下有
期徒刑。
中華民國刑法第215條
從事業務之人，明知為不實之事項，而登載於其業務上作成之文
書，足以生損害於公眾或他人者，處三年以下有期徒刑、拘役或
五百元以下罰金。
中華民國刑法第216條
行使第二百十條至第二百十五條之文書者，依偽造、變造文書或
登載不實事項或使登載不實事項之規定處斷。


司法院資訊處製作；財團法人民間司法改革基金會備份。
